臺灣高等法院刑事裁定
111年度毒抗字第548號
抗  告  人
即  被  告  張昱棋





上列抗告人即被告因違反毒品危害防制條例案件，不服臺灣新竹
地方法院111年度毒聲字第227號中華民國111年5月17日裁定（聲
請案號：臺灣新竹地方檢察署111年度聲戒字第43號、110年度毒
偵緝字第230號、第231號），提起抗告，本院裁定如下：
    主  文
原裁定撤銷，發回臺灣新竹地方法院。
    理  由
一、原裁定意旨如附件一「臺灣新竹地方法院111年度毒聲字第2
    27號刑事裁定」所載。
二、抗告意旨如附件二「刑事抗告狀」所載。
三、按觀察、勒戒後，檢察官或少年法院（地方法院少年法庭）
    依據勒戒處所之陳報，認受觀察、勒戒人無繼續施用毒品傾
    向者，應即釋放，並為不起訴之處分或不付審理之裁定；認
    受觀察、勒戒人有繼續施用毒品傾向者，檢察官應聲請法院
    裁定或由少年法院（地方法院少年法庭）裁定令入戒治處所
    強制戒治，其期間為6個月以上，至無繼續強制戒治之必要
    為止，但最長不得逾1年，毒品危害防制條例（下稱毒品條
    例）第20條第2項定有明文。次按勒戒處所應注意觀察受觀
    察、勒戒人在所情形，經醫師研判其有或無繼續施用毒品傾
    向後，至遲應於觀察、勒戒期滿之15日前，陳報該管檢察官
    或少年法院（庭），觀察勒戒處分執行條例第8條第1項亦有
    明文。而關於有無繼續施用毒品傾向之評估標準，法務部已
    於民國110年3月26日修正頒布「有無繼續施用毒品傾向評估
    標準紀錄表」及「有無繼續施用毒品傾向評估標準說明手冊
    」，且該說明手冊載明判定之原則：「受觀察、勒戒人入所
    後，經過2週時間的觀察、勒戒，由處所及醫療人員依據其
    各項紀錄、資料及觀察勒戒期間之行為表現，加以評分。在
    勒戒人入所4至6週後，可再做一次評估以做必要之評分修正
    。每一大項皆有靜態因子與動態因子。先以靜態因子分數評
    分，靜態因子分數總分在60分（含）以上為『有繼續施用毒
    品傾向』；60分以下，與動態因子分數相加，如果總分在60
    分（含）以上，為『有繼續施用毒品傾向』。」
四、本件抗告人即被告甲○○（下稱被告）因施用第二級毒品甲基
    安非他命，且係於前案觀察、勒戒執行完畢釋放後3年後再
    犯，經檢察官聲請原審法院裁定觀察、勒戒，原審法院爰依
    毒品條例第20條第3項、第1項等規定，以110年度毒聲字第1
    78號裁定令被告入勒戒處所觀察、勒戒；嗣經法務部○○○○○○
    ○○附設勒戒處所施以觀察、勒戒評估結果，「前科紀錄與行
    為表現」、「臨床評估」、「社會穩定度」評分各為32分、
    27分、5分，其中「靜態因子」、「動態因子」評分各為52
    分、12分，總分為64分，而綜合判斷為「有繼續施用毒品傾
    向」，有法務部○○○○○○○○111年5月10日苗所衛字第11100023
    560號函暨所附有無繼續施用毒品傾向證明書、評估標準紀
    錄表在卷可稽。然查，觀諸上開有無繼續施用毒品傾向評估
    標準紀錄表「社會穩定度」部分之勾選情形，被告出所後既
    與家人同住，足徵被告仍具有家庭支持系統；至其入所後家
    人雖未訪視，惟被告之觀察、勒戒期間係111年4月3日至同
    年5月26日（見卷附本院被告前案紀錄表及在監在押全國紀
    錄表），眾所周知在此期間內我國新冠肺炎疫情大爆發，監
    所疫情尤為嚴重，則被告入所後其家人未訪視之緣由為何？
    是否係因疫情嚴重所致？倘係如此，遽以其家人未訪視即計
    入動態因子5分，是否有失公平合理？況且若減去該5分，評
    估結果之總分即會降為59分，而應判斷為「無繼續施用毒品
    傾向」。原審就前開重要事項未予調查及論述，即逕依檢察
    官之聲請而裁定令被告入戒治處所強制戒治，稍嫌速斷。從
    而，原裁定尚有未洽，本件抗告為有理由，並為顧及被告之
    審級利益，本院爰撤銷原裁定，發回原審另為適法之決定。
據上論斷，應依刑事訴訟法第413條前段，裁定如主文。
中　　華　　民　　國　　111 　年　　6　 　月　　15  　日
                  刑事第四庭    審判長法  官  陳筱珮
                                      法  官  柯姿佐
                                      法  官  吳元曜
以上正本證明與原本無異。
不得再抗告。
                                      書記官  黃亮潔
中　　華　　民　　國　　111 　年　　6 　　月　　15　　日
附件一：臺灣新竹地方法院111年度毒聲字第227號刑事裁定
附件二：刑事抗告狀
臺灣新竹地方法院刑事裁定            111年度毒聲字第227號
聲　請　人　臺灣新竹地方檢察署檢察官
被　　　告　甲○○　男　(民國00年00月00日生)
　　　　　　　　　　身分證統一編號：Z000000000號
　　　　　　　　　　住新竹縣○○鎮○○里0鄰○○○00號之1
　　　　　　　　　　居新竹市○區○○路000號
　　　　　　　　　　（現在法務部○○○○○○○○附設勒戒
                     所勒戒中）
上列被告因違反毒品危害防制條例案件（111年度毒偵緝字第230
號、第231號），經檢察官聲請送強制戒治（111年度聲戒字第43
號），本院裁定如下：
    主  文
甲○○施用第二級毒品，令入戒治處所強制戒治，其期間為陸個月
以上，至無繼續強制戒治之必要為止，但最長不得逾壹年。
    理  由
一、聲請意旨略以：甲○○因施用第二級毒品，經本院以110年度
    毒聲字第178號裁定送勒戒所觀察、勒戒，認有繼續施用毒
    品之傾向，有法務部○○○○○○○○民國111年5月10日苗所衛字第
    11100023560號函檢附之有無繼續施用毒品傾向證明書及評
    估標準紀錄表各1份附卷可稽，爰依毒品危害防制條例第20
    條第2項之規定，聲請裁定令入戒治處所施以強制戒治等語
    。
二、按觀察、勒戒後，檢察官或少年法院（地方法院少年法庭）
    依據勒戒處所之陳報，認受觀察、勒戒人無繼續施用毒品傾
    向者，應即釋放，並為不起訴之處分或不付審理之裁定；認
    受觀察、勒戒人有繼續施用毒品傾向者，檢察官應聲請法院
    裁定或由少年法院（地方法院少年法庭）裁定令入戒治處所
    強制戒治，其期間為6 個月以上，至無繼續強制戒治之必要
    為止。但最長不得逾1 年，毒品危害防治條例第20條第2 項
    定有明文。
三、經核上揭聲請意旨，於法無不合，應予准許。依毒品危害防
    制條例第20條第2 項，裁定如主文。
中　　華　　民　　國　　111 　年　　5 　　月　　17　　日
                  刑事第五庭  法　官　華澹寧
以上正本證明與原本無異。
如不服本裁定，應於送達後5日內，向本院提出抗告狀。
中　　華　　民　　國　　111 　年　　5 　　月　　17　　日
                              書記官  吳羽君